【裁判字號】    90,訴,1401
【裁判日期】    901005
【裁判案由】    業務過失致死等
【裁判全文】
臺灣高雄地方法院刑事判決                          九十年度訴字第一四一號
    公  訴  人  臺灣高雄地方法院檢察署檢察官
    被      告  甲○○
    選任辯護人  侯清治律師
                蔡信泰律師
右列被告因業務過失致死案件，經檢察官提起公訴（八十九年度偵字第一四四三五號
），本院判決如左：
    主  文
甲○○無罪。
    理  由
一、公訴意旨略以︰被告甲○○係南協電業工程有限公司負責人，為從事業務之人，
    明知雇主僱用勞工從事工作時，應有符合標準之必要安全衛生設備，以防止發生
    危險，嗣其僱用之勞工邱錦蘭於八十九年五月十一日下午四時四十分許，在高雄
    縣湖內鄉○○路高文高幹二三號旁，從事電線桿換裝工作時，甲○○應注意防止
    有墬落、崩塌之虞之作業場所所引起之危害，詎其竟疏未注意，致邱錦蘭登桿作
    業完畢下桿時，因桿基土質鬆動，造成電桿傾倒後，將邱錦蘭壓在地上，使邱錦
    蘭因而受有顱內出血，延至同日下午五時二分許不治死亡，因認被告涉犯有刑法
    第二百七十六第二項業務過失致死罪、勞工安全衛生法第三十一條第一項之罪嫌
    。
二、按犯罪事實應依證據認定之，無證據不得推定其犯罪事實，刑事訴訟法第一百五
    十四條定有明文。而刑事訴訟法上所謂認定犯罪事實之證據，係指足以認定被告
    確有犯罪行為之積極證據而言，如未能發現相當證據或證據不足以證明，自不能
    以推測或擬制之方法，以為裁判基礎，最高法院二十九年上字第三一○五號及同
    院四十年臺上字第八十六號分別著有判例；又認定不利於被告之事實，須依積極
    證據，苟積極證據不足為不利被告之認定時，即應為有利於被告之認定，更不必
    有何有利之證據，最高法院三十年上字第八一六號判例參照，此亦為刑法論理中
    「罪疑唯輕原則」之具體表現；無論直接證據或間接證據，其為訴訟上證明，須
    於通常一般人均不至於有所懷疑，而得確信其為真實之程度者，始得據之為有罪
    之認定，倘其證明尚未達此一程度，而有合理性懷疑之存在時，即無從為有罪之
    認定，若不能證明被告犯罪者，應諭知無罪之判決，刑事訴訟法第三百零一條第
    一項定有明文，合先敘明。
三、公訴人認被告有違反勞工安全衛生法第五條規定，致發生職業災害，而認有業務
    過失致死之犯行，無非係以邱錦蘭係因於施工時遭電線桿傾倒壓死之故。惟訊據
    被告甲○○辯稱：均有依照政府規定之工作規則、衛生規則，且每個月舉辦二次
    公安講習，員工均參加，並均受訓練，而邱錦蘭跌落，係因邱錦蘭未踩定腳踏釘
    ，致整個人懸空，以致電線桿在其重量壓迫傾倒，並非可歸責於被告等語。經查
    ：
    (1)本件意外事故之死者邱錦蘭係受雇於由被告甲○○所開設之南協電業工程有限
      公司，事故發生當時正從事電線桿遷移之作業，而邱錦蘭確因係於施工中發生
      電線桿傾倒，以致壓傷邱錦蘭，造成邱錦蘭受有顱內出血等傷害並死亡之事實
      ，業據被告甲○○於本院調查時供陳在卷（見本院九十年七月十一日調查筆錄
      ），並有工作現場照片、驗斷書、相驗屍體證明書、勘驗筆錄附卷為憑。足認
      死者邱錦蘭是時確係至上開地點施工，致生職業災害死亡無訛，合先敘明。
    (2)至本件被害人邱錦蘭於施工時，其身上之安全裝備，計有安全帶、輔助帶、安
      全帽，於工作前領班並有提醒「要小心、安全第一」等語，業據證人許宗義即
      現場施工司機、胡仁義即現場施工領班於偵訊時證述在卷（八十九年五月十二
      日偵訊筆錄），另有關該電線桿之長度為十二公尺，其埋設深度為一點八公尺
      ，亦據被告及證人胡仁義陳明在卷（見八十九年五月十二日偵訊筆錄、本院九
      十年七月三十日調查筆錄），至電線桿長度為十二公尺時，其埋設之深度，在
      石塊地需埋設一點二公尺，普通土質則為一點八公尺，軟弱土質則係二點一公
      尺，此有中華民國電力配電外線協會九十年八月二十三日九０中配協業字第０
      四一號函所附之電桿栽入地中之深度規範表可參，又該施工地點之土質依照片
      所示及被告所陳，係屬一般之土質，是本件電線桿遷移埋設之深度亦符合規定
      ，從而，就上所述，被害人邱錦蘭於本件工程施工前，業經領班提醒注意安全
      ，且於施工時，身上已綁有安全帶、輔助帶，且頭戴安全帽，以防止有墬落之
      危險，又該電線桿所埋設之深度亦符合規定，是電線桿之埋設亦足達防止電線
      桿有崩塌之危害，故被告於本件施工過程中，對於該工程一般所可能會引起之
      墬落、崩塌等危害之預防，於施工前、施工中應均已盡其防止之注意義務。
    (3)另本件事故發生之情形，據證人許宗義於警訊時稱：「我於八十九年五月十一
      日十六時四十分在在高雄縣湖內鄉○○路海文高幹二三號電線桿旁，因道路拓
      寬，新設電線桿作業工程，在電線桿架設完後，邱錦蘭還在新架設之電線桿上
      加強變電箱的固定工作完畢後，欲下電線桿時，腳下踩滑未踩定腳踏釘，致身
      體懸空，導致電線桿傾倒而倒下，而壓到邱錦蘭。」（見八十九年五月十一日
      警訊筆錄）另證人胡仁義於警訊及本院調查時亦證稱：「我與邱錦蘭一齊在高
      雄縣湖內鄉○○路○○道路拓寬工程，當時是在安插電線桿海文高幹二三號電
      桿，因為都已經安裝完畢，而且已經接近下班了，我就看到邱錦蘭要從海文高
      幹二三號電桿上下來，因為邱錦蘭要在上面換方向下來，不慎腳踏腳踏釘滑一
      跤，整個人懸空，致使電桿被邱錦蘭之重量迫倒，而一齊倒下，當場將邱錦蘭
      壓成重傷。」「裝置電線桿下面是一般的泥土，電線桿上面有釘子，被害人身
      上有安全帶及輔助帶、有載安全帽，安全帶及輔助帶是套在電線桿上，當時吊
      車將電線桿及電筒吊好，下面的地基是由怪手鋪設完畢，而被害人弄好要下來
      時未踩到腳踏釘以致晃動到電線桿，電線桿就倒地，才壓到她。」（見八十九
      年五月十一日警訊筆錄、九十年七月一日調查筆錄）是可知，本件工程事故之
      發生，在電線桿遷移完畢、裝置好變電箱後，尚未發生異狀，而被害人邱錦蘭
      之所以會遭電線桿壓死，係導因於其在欲下電線桿時，因未踩定腳踏釘，以致
      身體懸空搖晃，並因此而致電線桿傾倒，才發生此一事故，是就此而言，本件
      事故之發生，並非現場施工人員之安全裝備或施工有何不周全之處所引起，而
      係因施工人員本身發生意外所致，故對此一因現場工作人員之未注意所引起之
      危害之預防，尚不得歸責被告有何未盡其注意義務或有何預見之可能性。
四、綜上以觀，被告於上開工程既已盡其所應注意之義務，並已做好防止人員及工程
    所會發生墬落、崩塌之危害之預防，而本件被害人邱錦蘭雖係因於施工中，發生
    死亡結果，惟亦難僅憑死者係受雇於被告及於施工地點死亡，即認被告未盡其注
    意義務。此外，本院復查無其他積極證據，足資審認被告有公訴人所指之違反勞
    工安全衛生法第五條第一項第五款規定之情形或被害人之死亡係導因於被告之過
    失責任，被告犯行既不能證明，揆諸首開說明，依法自應為無罪之諭知。
五、據上論斷，應依刑事訴訟法第三百零一條第一項，判決如主文。
中      華      民      國      九十      年      十      月     五  日
                                  臺灣高雄地方法院刑事第四庭
                                      法  官  楊  國  祥
右正本證明與原本無異。
如不服本判決，應於判決送達後十日內，向本院提出上訴狀。
                                      書記官  陳  怡  真
中    華    民    國    九十      年       十      月        五        日


司法院資訊處製作；財團法人民間司法改革基金會備份。
